臺灣板橋地方法院刑事判決　　　　　　　96年度訴字第2098號
公　訴　人　臺灣板橋地方法院檢察署檢察官
被　　　告　乙○○
指定辯護人　本院公設辯護人丙○○
上列被告因槍砲彈藥刀械管制案件，經檢察官提起公訴（96年度
偵字第4563號），本院判決如下：
    主  文
乙○○未經許可，持有可發射子彈具有殺傷力之改造手槍，處有
期徒刑貳年肆月，併科罰金新臺幣陸萬元，罰金如易服勞役，以
新臺幣壹仟元折算壹日；減為有期徒刑壹年貳月，併科罰金新臺
幣萬元，罰金如易服勞役，以新臺幣壹仟元折算壹日。
扣案具殺傷力仿BERETTA 廠92FS型半自動手槍製造之改造手槍壹
枝（槍枝管制編號：0000000000號，含彈匣壹個）沒收。
    事  實
一、乙○○明知具有殺傷力之槍枝，係屬槍砲彈藥刀械管制條例
    第4 條所列管之槍砲，非經中央主管機關許可，不得無故持
    有，竟仍基於持有手槍之犯意，於民國96年1 月14日上午10
    時許，在臺北縣三重市重新橋下之跳蚤市場，向某真實姓名
    年籍不詳之成年男子，以新臺幣一萬二千元之價格，購買具
    殺傷力由仿BERETTA 廠92FS型半自動手槍製造之金屬槍枝換
    裝土造金屬槍管改造而成之改造手槍一枝（槍枝管制編號：
    0000000000號，含彈匣一個）及土造金屬槍管一支（非屬槍
    枝主要組成零件）後，無故持有之。嗣於96年2 月13日下午
    4 時50分許，乙○○將上開改造手槍及槍管放至黑色提袋內
    攜至臺北縣三重市○○路○段71之2 號2 樓友人住處時，適
    警員持搜索票尾隨進入並搜索該址，乙○○雖非警員原先鎖
    定之追查對象，仍於警員知悉其持有上開改造手槍前，主動
    報繳該改造手槍向警員自首其持有改造手槍之犯行，進而接
    受裁判，遂經警扣得上開改造手槍一枝（內含彈匣一個）及
    土造金屬槍管一支等物。
二、案經臺北市政府警察局士林分局報請臺灣板橋地方法院檢察
    署檢察官偵查起訴。
    理  由
一、依刑事訴訟法第198 條、第208 條之規定，所謂鑑定乃指於
    刑事訴訟程序中為取得證據資料而由檢察官或法官指定具有
    特別知識經驗之鑑定人、學校、機關或團體，就特定之事物
    ，以其專業知識加以分析、實驗而作判斷，以為偵查或審判
    之參考。故而，不論鑑定人或鑑定機關、學校、團體，均應
    由檢察官或法官視具體個案之需要而為選任，始符合刑事訴
    訟法第198 條、第208 條之規範本旨，否則所為鑑定，仍屬
    於傳聞證據。但對於司法警察機關調查中之案件，或有量大
    或急迫之情形，為因應實務之現實需求，認為當然有鑑定之
    必要者，基於檢察一體之原則，自得由該管檢察長對於轄區
    內之案件，以事前概括選任鑑定人或囑託鑑定機關（團體）
    之方式，俾便轄區內之司法警察官、司法警察對於調查中之
    此類案件，得即時送請事前已選任之鑑定人或囑託之鑑定機
    關（團體）實施鑑定（參照法務部以92年9 月1 日法檢字第
    0920035083號函釋）。而內政部警政署刑事警察局就「槍彈
    有無殺傷力之鑑定」為臺灣高等法院檢察署檢察長概括選任
    之鑑定機關，有臺灣高等法院檢察署92年9 月9 日檢文允字
    第0921001203號函一份在卷可佐，是卷附內政部警政署刑事
    警察局96年3 月8 日刑鑑字第0960028136號、96年4 月9 日
    刑鑑字第0960045594號槍彈鑑定書各一份，雖均係由臺北市
    政府警察局士林分局移送鑑定，衡諸前揭說明，仍屬受檢察
    官囑託鑑定，則鑑定人或鑑定機關依刑事訴訟法第206 條所
    出具之上揭槍彈鑑定書，乃屬上開刑事訴訟法第159 條第1
    項規定中之「法律另有規定」，是依上開規定之反面解釋，
    屬傳聞證據之例外，自均有證據能力（最高法院95年度台上
    字第6648號判決意旨參照)。
二、前揭事實業據被告乙○○於警詢、偵查及本院審理中均坦承
    不諱，並有上開改造手槍一枝（內含彈匣一個）扣案可資佐
    證。而扣案之改造手槍經送內政部警政署刑事警察局鑑定結
    果：「送鑑92改造槍枝壹枝（槍枝管制編號0000000000），
    認係由仿BERETTA 廠92FS型半自動手槍製造之槍枝，換裝土
    造金屬槍管而成之改造手槍，機械性能良好，可擊發適用子
    彈，認具殺傷力。」乙節，復有該局96年3 月8 日刑鑑字第
    0960028136號槍彈鑑定書一份在卷可按，足證被告上開所為
    不利於己之自白與事實相符，堪以採信。據此，本案事證明
    確，被告犯行堪予認定。
三、論罪科刑部分：
(一)核被告所為，係犯槍砲彈藥刀械管制條例第8 條第4 項之未
    經許可持有可發射子彈具有殺傷力之改造手槍罪。
(二)按刑法第62條所謂發覺，固非以有偵查犯罪權之機關或人員
    確知其人犯罪無誤為必要，而於對其發生嫌疑時，即得謂為
    已發覺；但此項對犯人之嫌疑，仍須有確切之根據得為合理
    之可疑者，始足當之，若單純主觀上之懷疑，要不得謂已發
    生嫌疑，最高法院72年臺上字第641 號判例意旨可資參照。
    經查：本件警方係接獲線報懷疑居住於臺北縣三重市○○路
    ○段71之2 號2 樓之謝俊傑可能持有槍砲，方聲請本院核發
    96年度聲搜字第838 號搜索票至該址搜索等情，業據證人即
    查獲警員甲○○於本院審理中證述甚詳，並有上開搜索票一
    份在卷可按。證人甲○○並證稱搜索前已在該址埋伏兩天，
    並未看過被告進出，故不認為被告係居住於該處之人，亦未
    鎖定被告為搜索對象；查獲當日係被告按2 樓之門鈴，當時
    警方已經埋伏在樓梯間，故趁2 樓裡面之人替被告開門時，
    尾隨在後執行搜索，且渠等尾隨被告入內時，並未懷疑被告
    身上或所持黑色提袋內放有槍枝等語（參見本院96年12月18
    日審判筆錄第3 頁以下），可徵警方當時並未發覺或懷疑被
    告持有改造手槍甚明。再依證人甲○○所述，警方表明身分
    後，並未叫被告將提袋交出，被告即主動將該只提袋交出，
    並稱裡面有槍（參見上開本院審判筆錄第6 、7 頁），顯然
    被告係主動向警方告知其持有改造手槍之犯行，亦甚灼然。
    準此，被告既係於警方發覺其持有改造手槍之犯行前，即主
    動將改造手槍交予警方，並向警員自承其持有改造手槍之犯
    行，進而接受裁判，即已符合刑法第62條所定之自首要件。
    又被告並已將其所持有之上開改造手槍一枝當場向警方報繳
    ，爰依槍砲彈藥刀械管制條例第18條第1 項前段之規定減輕
    其刑。
(三)本院爰審酌被告前僅有輕微賭博前科，有臺灣高等法院被告
    前案紀錄表一份在卷可按，素行尚可，持有未經許可之改造
    手槍，對於他人生命、身體之安全具有高度危險性，惟被告
    持有之改造手槍僅有一枝，且未查得持有子彈，對於社會治
    安所生之實際危害尚非十分嚴重，兼衡其雖係向警員自首犯
    行，然並非主動持至警局自首，而係於警員已入內搜索該處
    後，方向警員自首，非屬悔意甚深之情形，暨其犯後坦承犯
    行、態度良好等一切情狀，量處如主文所示之刑，並就罰金
    刑部分諭知易服勞役之折算標準，以資懲儆。
(四)又被告係於96年4 月24日前為本案犯行，雖其所犯為中華民
    國九十六年罪犯減刑條例第3 條第1 項第4 款所定之罪，且
    本院所定之宣告刑已逾有期徒刑一年六月，然因被告係在該
    條例施行前自首，業如前述，依該條例第6 條之規定，即仍
    應予以減刑。準此，本院爰依該條例第2 條第1 項第3 款之
    規定，減其刑期二分之一，並就罰金刑部分併諭知減後之刑
    之易服勞役折算標準。
(五)扣案上開仿BERETTA 廠92FS型半自動手槍之改造手槍一枝（
    含彈匣一個；槍枝管制編號0000000000號）經鑑定結果具有
    殺傷力，業如前述，即屬違禁物，不問何人所有，均應依刑
    法第38條第1 項第1 款規定沒收之。至扣案之土造金屬槍管
    一支，經鑑定結果認係內具阻鐵之金屬槍管，有內政部警政
    署刑事警察局96年4 月9 日刑鑑字第0960045594號槍彈鑑定
    書一份附卷可稽，再經本院送請內政部警政署鑑定結果，亦
    認非屬槍砲主要組成零件，有內政部96年10月25日內授警字
    第0960871708號函一份在卷可按，即非屬違禁物，復非供被
    告犯本罪所用之物或因犯本罪所得之物，與本案即不具關聯
    性，爰不併諭知沒收，附此敘明。
據上論斷，應依刑事訴訟法第299 條第1 項前段，槍砲彈藥刀械
管制條例第8 條第4 項、第18條第1 項前段，刑法第11條前段、
第42條第3 項、第38條第1 項第1 款，中華民國九十六年罪犯減
刑條例第2 條第1 項第3 款、第6 條、第7 條，判決如主文。
本案經檢察官吳宗光到庭執行職務。
中　　華　　民　　國　　96　　年　　12　　月　　31　　日
                  刑事第十七庭審判長法　官 李幼妃
                                    法  官 鄭燕璘
                                    法  官 張紹省
以上正本證明與原本無異。
如不服本判決應於送達後十日內向本院提出上訴狀。
                                    書記官 周雅玲
中　　華　　民　　國　　96　　年　　12　　月　　31　　日
附錄本案論罪科刑法條全文：
槍砲彈藥刀械管制條例第8 條
未經許可，製造、販賣或運輸鋼筆槍、瓦斯槍、麻醉槍、獵槍、
空氣槍或第四條第一項第一款所定其他可發射金屬或子彈具有殺
傷力之各式槍砲者，處無期徒刑或五年以上有期徒刑，併科新臺
幣一千萬元以下罰金。
未經許可，轉讓、出租或出借前項所列槍枝者，處五年以上有期
徒刑，併科新臺幣一千萬元以下罰金。
意圖供自己或他人犯罪之用，而犯前二項之罪者，處無期徒刑或
七年以上有期徒刑，併科新臺幣一千萬元以下罰金。
未經許可，持有、寄藏或意圖販賣而陳列第一項所列槍枝者，處
三年以上十年以下有期徒刑，併科新臺幣七百萬元以下罰金。
第一項至第三項之未遂犯罰之。
